【裁判字號】    88,重上,239
【裁判日期】    900627
【裁判案由】    損害賠償
【裁判全文】
臺灣高等法院民事判決  八十八年度重上字第二三九號
    上  訴  人  力捷電腦股份有限公司
    法定代理人  黃崇仁
    被上訴人    威達科技股份有限公司
    法定代理人  高禎祥
右當事人間損害賠償事件，上訴人對於中華民國八十八年五月四日臺灣新竹地方法院
八十五年度重訴字第一八五號第一審判決提起上訴，本院判決如左：
    主    文
原判決不利於上訴人部分廢棄。
右廢棄部分，被上訴人在第一審之訴及其假執行之聲請均駁回。
第一、二審訴訟費用(確定部分除外)由被上訴人負擔。
    事    實
甲、上訴人方面：
一、聲明：(一)原判決不利於上訴人部分廢棄。(二)右廢棄部分，被上訴人在第一審之訴
    及其假執行之聲請均駁回。(三)如受不利判決，願供擔保請准免為假行。
二、陳述：除與原判決記載相同者，茲引用之外，補稱：
(一)、上訴人產品包裝上之「Super  ViSTA」與被上訴人享有之「威創VISTRA」、「一
    次達ISTA及圖」商標，並非近似：
  1.被上訴人所提之原證七照片，上訴人產品包裝上之標示為「Super  ViSTA  S-12
    」，而「Super  Vista」業經上訴人向經濟部中央標準局註冊取得第00000
    000號，商標專用期間為民國（下同）八十六年九月一日至九十六年八月三十
    一日之商標，上訴人為求美觀，將字母以大寫呈現，就整體而言，仍屬使用其所
    有之商標，並未侵害被上訴人之商標，縱認被上訴人八十五年八月間購買系爭產
    品時，上訴人尚未取得「Super  Vista」之商標專用權，惟嗣後商標核准公告過
    程中，無人異議，主管機關亦授予商標專用權，足證「Super  Vista」與被上訴
    人享有之「威創VISTRA」及「一次達ISTA及圖」商標顯不相同，亦無近似。
  2.被上訴人所提之「資訊新聞周刊」廣告，係訴外人配銷商捷元股份有限公司（下
    稱捷元公司）所刊載，本與上訴人無涉，而該廣告內容中之「VISTA」字樣，僅
    係敘述性文字，非作商標使用，且廣告下方標示「UMAX  Super VISTA S6」及「
    UMAX Super VISTA  S-12」之功能，可見廣告顯係合法使用上訴人當時或嗣後註
    冊取得專用權之「UMAXVISTA」及「SuperVista」商標，並未有侵害被上訴人商
    標之情事。
  3.按「商標是否近似，應總括其全部以隔離的觀察認定其有無混同或誤認之虞為斷
    。」行政法院二十六年判字第四十八號判例著有明文。經濟部智慧財產局（下稱
    智財局）九十年二月九日（九０）智商0980字第九○○○一一一一五號函之鑑定
    意見，僅就上訴人產品包裝上之「VISTA」與被上訴人註冊商標中之「ISTA」及
    圖形「V」比較，而未將整體之「Super VISTA」與「一次達ISTA」加以比較，即
    逕認二者商標近似，已有違誤，且「一次達ISTA」商標，中文部分「一次達」，
    字體顯較英文部分碩大粗黑，幾乎為英文部分之五、六倍大，鑑定意見未說明理
    由，即逕認被上訴人該商標之主要部分為「VISTA」，非「一次達」，亦有未當
    ，況智財局強調，其係立於行政審查觀點認定，是否使購買人有混淆之虞，法院
    應自行斟酌，足證上開鑑定意見並不足以認定上訴人有「使用近似商標於類似商
    品」上之「視為侵害商標專用權」之行為。
(二)、上訴人產銷之掃瞄器與被上訴人產銷之「電腦會議軟體系統產品」、「主機板產
    品」及組裝電腦，並非類似商品。
  1.就商品之用途、功能而言：
    上訴人產銷之「影像掃瞄器」，有獨立之產銷方式；被上訴人所謂之「主機板產
    品」，依其廣告內容所載，應屬ACCELERATOR BOARD即加速板，係透過更高速之
    處理器或更新之電路，以提昇執行效率，通常係取代現有的主機板，此種設計通
    常見於工業用電腦；而該軟體系統，係指無形的程式或資料，必需透過適當的指
    令或硬體設備，才能使用。從而，上訴人所產製系爭商品與被上訴人已行銷市面
    之商品，在用途、功能上，顯然不同。
  2.就商品之買受人而言：上訴人產製之影像掃瞄器，購買族群係一般消費者；被上
    訴人之主機板產品，為工業用電腦之電腦零組件之一，購買族群主要為製造商或
    中下游廠商，非一般消費者，則一般消費者是否知悉被上訴人商標，亦非無疑。
    是由商品買受人屬不同購買族群且同質性低可知，兩者商品顯無類似性。
  3.就商品之行銷管道、販賣場所而言：
    被上訴人雖謂其商品於一般電腦及相關產品販賣通路均有展售，惟並未舉證以實
    其說。縱為真正，依類似商品及類似服務審查基準第二條第二項所載：「但商品
    係在百貨公司或量販店等分門別類銷售者，縱行銷管道或場所相同，尚難逕認即
    屬相類似之商品，仍應就一般社會通念，綜合考量其他重要因素以為斷。」，是
    上訴人產銷之影像掃瞄器（製成品）與被上訴人產銷主機板產品（零組件），既
    分屬不同類別銷售，自無類似性。
  4.智財局未依商標法施行細則第十五條第二項及其其公告之「類似商品及類似服務
    審查基準」第一條規定，進行市場調查並就系爭商品原材料、用途、功能、產製
    者、行銷管道、場所及買受人等各種相關因素分析判斷，遽認掃瞄器與被上訴人
    指定使用之電腦相關產品為類似商品，自無足採。
(三)、上訴人自七十六年間設立至今，均專業從事影像掃瞄器之產銷，在影像掃瞄器商
    品市場極具知名度，而被上訴人從未生產影像掃瞄器，於影像掃瞄器市場中毫無
    知名度，就商標標識力（Kennzeichnungskraft）而言，上訴人之商標顯然大於
    被上訴人之商標，被上訴人謂上訴人侵害其商標云云，有悖事理與經驗法則。
(四)、被上訴人並未產製影像掃瞄器，亦未證明其已投入人力、資金生產、製造掃瞄器
    ，被上訴人自無損害可言。
  1.按侵權行為「有損害，始有賠償」之法則，被上訴人依商標法第六十一條第一項
    或第二項請求損害賠償，自應先證明損害之發生，始得請求賠償。本件被上訴人
    所提之代工主機板包裝盒影本及雜誌廣告影本係標示「VISTA」，非被上訴人之
    「威創VISTRA」及「一次達VISTA及圖」商標，且係被上訴人於八十二年間在香
    港使用，顯見被上訴人從未將其商標使用於商品行銷於國內。又被上訴人僅為主
    機板之代工製造商，該主機板自非使用被上訴人之商標，其於包裝盒上標示公司
    英文名稱「VISTA」，僅表彰主機板為被上訴人所產製，並非作商標使用，況被
    上訴人商標所指定使用之商品，並無主機板，上開證物自無從證明被上訴人有使
    用商標之事實，是被上訴人未證明其在國內有生產、行銷標示有「威創VISTRA」
    和「一次達VISTA及圖」商標之「電腦會議軟體系統產品」，亦未證明其於國內
    如何投入人力、資金，推廣、行銷其所有之「威創VISTRA 」和「一次達VISTA及
    圖」商標，自不可遽認上訴人使用「VISTA」於產品包裝上之行為，將造成被上
    訴人以往投入資金、人力於廣告、行銷以及其他維護既有商標努力所得成效減損
    ，亦使被上訴人發展電腦週邊商品受不當限制之損害。
  2.況被上訴人於八十四年間，其銷貨收入淨額為新台幣  (下同)三千一百零一萬一
    千七百十四元；至八十五年（即上訴人被指稱侵權該年），其銷貨收入淨額激增
    為一億七千六百二十萬三千八百六十四元，此有財政部台北市國稅局所調閱之被
    上訴人營利事業所得稅結算申報核定通知書可稽，可見被上訴人之營業、產銷未
    曾因上訴人於系爭商品使用「VISTA」字樣而受有若何之影響，且由該銷貨淨額
    激增之情形觀之，益證上訴人產製之系爭產品與被上訴人之產品顯然不同，並無
    商品購買者混同誤認之問題，否則豈有銷貨淨額不減反增之理。
(五)、縱認被上訴人受有損害，依被上訴人公司執照，其資本總額僅一千萬元，其於八
    十四、五年間之各年營業淨利總額，是否可達一千二百多萬之數額，已有疑義，
    而上訴人於八十四年至八十五年八月間，系爭VISTA  S6、VISTA S12系列掃瞄器
    之銷貨收入分別為四百六十萬八千七百五十元與三百七十七萬二千一百元，合計
    銷貨收入為八百三十八萬八百五十元，扣除銷貨成本五百六十三萬四千七百六十
    元，系爭商品毛利為二百七十四萬六千零九十元，再扣除所分攤之費用一百三十
    七萬五千七百五十元，系爭商品之稅前淨利僅為一百三十七萬零三百四十元，以
    六百倍計算判命上訴人應賠償一千二百七十八萬九千元，亦顯不相當。
乙、被上訴人方面：
一、聲明：駁回上訴。
二、陳述：除與原判決記載相同者，茲引用之外，補稱：
(一)、本件被上訴人公司之法定代理人已變更為高楨祥，依法由其承受訴訟。
(二)、掃瞄器之功能僅係將被掃瞄之文圖加以複製，與原產品之差別在於色差及清淅度
    ，並不能另行產生「深景」或「透視」之效果，而商標上另行標示公司名稱，亦
    為常情，不因上訴人於廣告上標示「UMAX」上訴人公司之英文名稱，而謂「VIST
    A」非作商標使用。又上訴人係於八十六年九月一日方取得第00000000
    號「Super  Vista」之商標專用權，但本案使用糾紛肇始於八十五年七月，上訴
    人自無於八十五年使用自身商標可言，而上訴人將其所有之「Super    Vista」
    商標擷取「Vista」使用，亦觸犯商標法第三十一條第一項第一款「自行變換商
    標圖樣致與他人使用於同一或類似商品之註冊商標構成近似而使用者」之禁止規
    範，應受撤銷商標專用權之處分，足見上訴人謂其係合法使用商標，實屬無據。
(三)、被上訴人使用商標於「電腦會議軟體系統產品」、「主機板」及組裝電腦，雖未
    使用於掃瞄器，但依一般社會交易通念，掃瞄器亦屬電腦周邊設備，其廣告、販
    賣埸所多為一致，且電腦業間跨足生產多項周邊產品亦極為普遍，系爭掃瞄器與
    被上訴人指定使用之商品自為類似商品。
(四)、智慧財產局為國內商標註冊主管機關，其對商標是否近似及商品是否類似之判斷
    ，應具公信力，是  (90)智商0980字第九○○○一一一一五號函認為上訴人使用
    之「VISTRA」圖樣近似被上訴人所有第六一四四二九號「一次達商標，且為類似
    商品之意見，應為可採。又被上訴人所有「威創VISTRA」、「一次達VISTA」商
    標係中、英文分上、下並列，該二商標之英文部份均為主要部份，與上訴人使用
    之「VISTA」或在字母略差一字，或是字母相同僅字樣設計有異，一般消費者施
    以普通注意，不免有混同誤認之虞，上訴人侵害被上訴人之商標專用權至為明確
    。
(五)、我國商標法對於依法核准之商標，保護範圍均屬一致，並無所謂「依商標標識力
    強弱而予不同保護範圍或程度」之情，且所謂「商標標識力」理論中，比較強弱
    之主體為「商標」之創意及知名度，非「公司」之知名度，上訴人並無相同或近
    似於「VISTA」之商標專用權，卻稱「其商標標識力強於被上訴人商標標識力」
    ，更屬無稽。
(六)、商標除表彰商品來源出處以外，亦創設商標權利人之信譽並提高企業競爭力，商
    標權不僅供權利人專用，亦得為繼承、自由讓與或授權他人使用，並得設質，上
    開各項財產權，一旦受侵害，將造成權利人競爭力減損，讓與及授權或設質之經
    濟價值降低之損害，而商標法將「使用類似商標於類似商品」規定為侵害商標用
    權型態之一，即係因「商標專用權人並未生產銷售該類似產品」而成立，是自不
    因被上訴人目前無計劃生產銷售系爭掃瞄器產品而謂無受有損害。
(七)、商標法第六十六條規定之三種請求損害賠償之計算方式，並無優先適用關係，其
    中第三款以查獲商品零售單價五百倍至一千五百倍計算賠償金額，係為避免受侵
    害權利人舉證之因難所增設之求償方式，是被上訴人依上開條款規定，依查獲侵
    權商品單價之倍數計算賠償金額，本無需具體證明損害範圍。
    理    由
甲、程序部分：
一、本件被上訴人法定代理人已由朱文波變更為高禎祥，有經濟部公司登記執照附卷
    可稽，高禎祥聲明承受訴訟，核無不合，應予准許，先予敘明。
乙、實體部分：
一、被上訴人起訴主張：「威創VISTRA」、「一次達及圖VISTA」為被上訴人公司創
    用於電腦及其週邊設備，經中央標準局於八十二年核准註冊第六一四三八二及六
    一四四二九號商標在案，且被上訴人亦使用於電腦連線即時會議軟體系統產品、
    主機板產品及其他組裝電腦等相關產品。詎上訴人未經被上訴人同意，於其所產
    製之掃瞄器產品中，將「VISTA」標示其包裝及廣告上，而為製造、銷售，自屬
    侵害被上訴人之商標專用權，且上訴人於承諾不再使用後，竟無任何回收或變更
    標識行為，爰依商標法第六十一條、第六十六條及第六十八條之規定，求為命上
    訴人按產品單價二萬零三百元之一千五百倍，即三千零四百十五萬元賠償被上訴
    人及法定遲延利息並負擔費用，將判決書全部內容於判決確定後三日內，刊登於
    中國時報及聯合報全國版之第一版十全版面各一日之判決。（原審判命上訴人應
    賠償被上訴人一千二百七十八萬九千元及登報，駁回被上訴人其餘請求，被上訴
    人就其敗訴部分未聲明不服，該部分業已確定）。
二、上訴人則以：(一)上訴人在產品包裝上及廣告所使用之產品標識「Super    ViSTA
    S-12」係以「ViSTA」強調「深景」、「透視」之產品功能及型號標識，未作商
    標使用，非屬被上訴人請准註冊之商標，與被上訴人之商標更非近似，被上訴人
    既從未生產影像掃瞄器，自無使人混同誤認之虞；且伊所產銷之「影像掃瞄器」
    有獨立之產銷方式，在外觀、應用技術及功能、用途、消費族群均與電腦或被上
    訴人商標所指定之商品迥不相同，亦非可代用之類似商品，上訴人自無侵害被上
    訴人商標之情事。(二)上訴人自七十六年迄今均從事影像掃瞄器之產銷，被上訴人
    從未生產掃瞄器，商標標識力遠大於被上訴人之商標，上訴人自無藉其商標以達
    銷售商品之目的，並無故意、過失可言。(三)被上訴人於產品包裝及廣告上均標識
    「VISTA」，非「威創VISTRA」及「一次達VISTA及圖」商標，顯見被上訴人從未
    將其商標使用於商品而行銷於國內，被上訴人自未受有損害，縱受有損害，被上
    訴人資本總額僅為一千萬元，系爭產品之稅前淨利為一百三十七萬零三百四十元
    ，以六百倍計算上訴人應賠償一千二百七十八萬九千元，亦有未當等語，資為抗
    辯。
三、查，「威創VISTRA」、「一次達ISTA及圖」  (被上訴人誤為「一次達及圖VISTA
    」) 為上訴人公司創用於電腦及其週邊設備，經中央標準局於八十二年核准註冊
    第六一四三八二、六一四四二九、六二一七○○、六二一七一○號商標在案，其
    商標圖樣為如附原審卷第一○、一一頁所示；上訴人使用「一次達ISTA及圖」商
    標中之「ISTA」及圖「ˇ」於組裝電腦等相關產品之廣告及代工主機板包裝盒。
    上訴人則於其所產製之掃瞄器產品中，在其包裝盒上標示「Super ViSTA S-12」
    ，及於雜誌廣告上亦有「VISTA」之字樣，經被上訴人於八十五年七月二十六日
    發函請求說明，並於同年八月下旬由其員工韓素娥在市場購買上訴人所生產上開
    標示掃瞄器乙台等情，業據上訴人提出廣告單、存證信函、統一發票、雜誌、商
    標註冊證以及包裝盒照片等件為證，均堪信為真實。
四、按「商標專用權以請准註冊之商標及所指定之商品為限」；「商標圖樣之近似，
    以具有普通知識經驗之一般商品購買人，於購買時施以普通所用之注意，有無混
    同誤認之虞判斷之。」，商標法第二十一條第二項及同法施行細則第十五條第一
    項定有明文。又「商標之是否近似應總括其全部以隔離的觀察認定其有無混同或
    誤認之虞以為斷」、「構成商標之圖型文字有主要部分與附屬部分若以主要部分
    從隔離觀察確與他商標有所近似其附屬部分雖呈互異之外觀仍不得不謂為兩商標
    之近似」，行政法院二十六年判字第四十八號、二十七年判字第七號著有判例可
    資參照，足見判斷兩商標是否近似，應總括其圖形文字之全部，異時異地加以隔
    離觀察，若其全體或主要部分經具有普通知識經驗之一般商品購買人，於購買時
    只需施以普通之注意，無混淆誤認之虞，即不得認為近似。被上訴人雖主張上訴
    人於其所產製之掃瞄器包裝盒上，及雜誌廣告上所標示之「VISTA」字樣，與伊
    所註冊之上開商標相近似，惟查：
(一)、上訴人於八十四年九月一日經中央標準局註冊之「UMAXViSTA」正商標及聯合商
    標中，本即有「ViSTA」之字樣及圖形 (上證二本院卷第一二○頁)，其指定使用
    商品為影像掃瞄器、文字閱讀機、錄有電腦程式之磁片、磁帶及光碟、光碟機。
    依附原審卷第二三○頁之系爭產品包裝盒照片所示，上訴人產品型號前所冠上之
    「Super  ViSTA」字樣，與上開註冊之「UMAXViSTA」中之「ViSTA」字樣，無論
    字體、形狀、設計均完全相同；而被上訴人所有之「威創VISTRA」、「一次達
    ISTA  及圖」二商標，前者係由中文字「威創」及英文字母「VISTRA」上下並列
    所構成，後者則由中文字「一次達」、英文字母「ISTA」及圖形「ˇ」上下並列
    所構成其商標圖樣為中文、英文大寫字母及圖形之組合，其中英文字母「VISTRA
    」、「ISTA」並不具任何意義，且英文部分字體較小，中文部分「威創」、「一
    次達」字體部分碩大粗黑，幾為英文部分之五、六倍大，乃最顯著引人注意之主
    要部分。又上訴人之商標為純英文字母大、小寫之文字，其中「V」、「i」、「
    A」部分係經特別設計之字樣，與上訴人「威創VISTRA」、「一次達ISTA」之英
    文部分，字母不同，且各個字母之字體及圖樣設計，各有特色，乃屬兩造各自創
    設之圖形，並無近似之處；而「Vista」英文通用文義為「深景」、「透視」，
    與被上訴人之「威創VISTRA」、「一次達ISTA及圖」商標之英文部分不具任何意
    義，亦屬有別，上訴人抗辯其採用「Super  ViSTA」乃在強調其產製之掃瞄器之
    解析影像之功能，為對產品所作之形容與說明，堪予採信。因是，就被上訴人之
    系爭商標外觀上之圖樣構造、排列方法，以及讀音、觀整予人整體印象，均與上
    訴人所標示者顯然不同，此只需以普通之注意，即能區辨，兩者自難謂為近似商
    標。被上訴人僅擷取其中部分割裂比較，洵非可採。至被上訴人雖主張其所有之
    系爭二商標均為中英文上下並列，參照行政院八十八年度判字第二六八三號、同
    院八十五年度第四五九號裁判意旨，該二商標中之英文部分均為主要部分云云。
    惟就該二裁判所論列之商標圖樣予以審究，其上下所列字體大小相當，故俱為主
    要部分 (見本院卷第二一三、二一四頁) ，此與系爭二商標中英文部分大小有明
    顯差異，可區別何者為主要部分之情形並不相同，尚不得相提並論。
(二)、其次，上訴人之產品包裝盒係標示「Super   ViSTA   S-12」，並非單獨使用「
    ViSTA」字樣，其中「Super」乃強力、超級之意，「S-12」則為產品之型號，且
    於包裝盒右上方及盒蓋上均清楚標示鮮紅色醒目之上訴人所有「UMAX」商標圖樣
    及公司名稱；被上訴人所提附原審卷第一三頁、五一頁之雜誌廣告上雖有「
    Vista  S6Ｅ」、「ViSTA掃瞄器」之記載，但其下方亦均載有上訴人「力捷電腦
    股份有限公司」及「UMAX」，且綜觀廣告之全文文義，乃在強調其所產製掃瞄器
    之速度、功能、品質，及標識產品型號，第五一頁之廣告下方所引用之產品，亦
    明確標示「UMAXViSTA S6」、「UMAXViSTA S-12」之各項功能及作業系統，足見
    上訴人並未將「ViSTA」作為商標使用甚明，自無侵害被上訴人商標之情事。
(三)、智財局九十年二月九日（九０）智商0980字第九○○○一一一一五號函 (附本院
    卷第三○八頁)雖認上訴人在產品包裝盒所標示之「Super  ViSTA」，其中Super
    為一般常見之說明性文字，「ViSTA」之字體較粗黑，予人印象明顯，與被上訴
    人註冊商標中之「ISTA」及圖形「ˇ」部分外觀相彷彿，依行政審查觀點，應屬
    近似之商標。惟該局並未將上訴人所標示之「Super  ViSTA  S-12」與「一次達
    ISTA及圖」之整體圖樣加以比較，且未說明「一次達ISTA及圖」商標，其中文部
    分「一次達」，字體顯較英文部分碩大粗黑，何以認定「ISTA」及圖形「ˇ」為
    該商標主要部分之理由，況若該部分確屬主要部分，則何以上訴人申請「ViSTA
    」為註冊商標時，經中央標準局以其與他人於七十九年間已註冊第五四○三五二
    號之「VIATA」商標外文相似予以駁回 (見原審卷第三七、三八、一二三頁)，則
    依相同認定原則，被上訴人「ISTA」及圖形「ˇ」，自亦與「VIATA」相近似，
    何以「一次達ISTA及圖」卻可准予註冊登記。顯見該「一次達」中文部分始為該
    商標之主要部分，否則其英文「ISTA」及圖形「ˇ」，既與「VIATA」相近似，
    自無准許被上訴人註冊之理。智財局依行政審查之觀點所說明之意見，既有上開
    可議之處，尚難憑採。
(四)、被上訴人又主張上訴人所產銷之系爭商品「影像掃瞄器」，與被上訴人商標所指
    定使用之「電腦」等產品係屬相同或類似之產品，茲查：
    １上訴人所產銷之系爭商品「影像掃瞄器」，與被上訴人商標所指定之商品「電
      腦、電子計算機、軟（硬）式磁碟機、磁帶、磁片、鍵盤、列表機、電腦主機
      、滑鼠、電腦繪圖機、光筆、光碟、光碟機、記憶體、電腦中央處理機」、「
      螢幕顯示器、電路板、介面卡、電晶體、晶片、二極體、半導體、液晶顯示器
      、傳真機、網路卡、行動電話、電子交換機、電話機、答錄機、數位電視機、
      數據機」（見原審原證一），並不相同，非屬同一商品至明。
    ２次按「類似商品，應依一般社會通念，市場交易情形，並參酌該商品之原材料
      、用途、功能、產製者、行銷管道及場所或買受人等各種相關因素判斷之。」
      商標法施行細則第十五條第二項定有明文；類似商品及類似服務審查基準第一
      條亦規定：「所謂類似商品，係指商品在用途、功能、行銷管道與場所、買受
      人、原材料、產製者或其他因素上具有共同或關聯之處，依一般社會通念及市
      場交易情形，易使一般商品購買人誤認其為來自相同或雖不相同但有關聯之來
      源者而言。」中央標準局所印之「類似組群參考資料」雖將掃瞄器與電腦等產
      品歸列為類似產品，但此僅供參考初步認定之用，且其前言即表明「鑑於產業
      技術日精月益，產品多元化及相關企業不斷擴展，類似商品之認定與區分，亦
      必隨市場之變遷而有所不同」  (本院卷第二四四頁)，是則，上訴人所產銷之
      「影像掃瞄器」是否與被上訴人使用其上開註冊商標之商品構成類似，而有混
      淆消費者之虞，仍應就上開相關因素，依具體事證綜合判斷。
    ３上訴人所產銷之「影像掃瞄器」，係一種光學字元識別中的磁性或光電裝置，
      用來將輸入的字元圖形轉換成相對的編碼以供電腦處理，其主要功能在針對一
      般圖稿、照片、手冊、簡報或傳單等文件掃瞄，或直接以影像檔儲存，或經過
      光學辨識系統轉換為文字檔（原審被證五、六）。而依被上訴人在原審所提出
      之原證六廣告內容所載，其所謂之「主機板產品」，應屬ACCELERATOR  BOARD
      ，即加速板，係透過更高速之處理器或更新之電路，以提昇執行效率，加速板
      通常是取代現有的主機板，此種設計通常見於工業用電腦（見上證十及原證五
      包裝盒) ；而電腦會議軟體系統，係指無形的程式或資料，必需透過適當的指
      令或硬體設備，才能加以使用。可見上訴人所產製之影像掃瞄器，其外觀、原
      材料、應用技術、功能均與被上訴人系爭商標專用權所指定之前開商品及其已
      行銷市面之商品不同，亦無法相互替代使用。其次，上訴人所產製之影像掃瞄
      器，因有特殊之功能，其購買族群幾為一般已有使用電腦知識及經驗，而對此
      功能有需求之消費者；被上訴人所代工之主機板產品，為電腦零組件之一，其
      購買族群主要為製造商或中下游廠商，非一般消費使用者，二者實無類似性。
      且依被上訴人在原審所提出之原證五代工主機板包裝盒及原證六之雜誌廣告，
      亦可知被上訴人皆標示「ISTA」及圖形「ˇ」，並非使用其享有商標專用權之
      「威創VISTRA」、「一次達ISTA及圖」之圖樣，顯然被上訴人並未使用其商標
      於商品而行銷於市面，一般電腦及其週邊商品購買人對於被上訴人所註冊之商
      標無從認知，亦不知悉其商品來源，被上訴人上開商標自未因使用、廣告、商
      品銷售數量而有明顯之商標標識力，則依社會通念及市場交易情形，實不致因
      而致商品購買人有混同誤認商品來源之虞。雖被上訴人提出第二四五至二五三
      頁雜誌廣告主張影像掃瞄器及主機板、一般電腦及相關產品之宣傳行銷管道、
      販賣場所均相同；惟按現代科技發達，各企業不斷研發有關電腦之週邊產品，
      種類及功能各異，雖其行銷及販賣場所經常有重疊之處，但若不論產品本身設
      計之特殊結構、功能、用途，只要需搭配電腦相關產品，始能發揮其特有之功
      能及作用者，均列為電腦之週邊設備，而將之歸列為同類產品，勢必影響企業
      之發展，造成同業間不公平之競爭。因此，本件上訴人所產銷之影像掃瞄器雖
      屬電腦週邊產品，但以其設計之結構、功能、用途而言，與被上訴人請准註冊
      商標所指定商品，迥異其趣，自非屬同類商品。
(五)、綜此足見，上訴人所辯其係擷取本身合法取得「UMAXViSTA」中之「ViSTA」字樣
    ，係取其「深景」、「透視」之意，「Super」及「S6」「S-12」則用以形容產
    品功能及標識商品型號，非作為商標使用；且與被上訴人之商標並非近似，所產
    銷之影像掃瞄器，與被上訴人商標所指定之商品不同，亦非類似，無使人混淆誤
    認之虞，自屬可採。上訴人並無被上訴人所指商標法第六十二條第一、二款侵害
    被上訴人商標權之情事，被上訴人主張上訴人未經其授權使用與其已註冊近似之
    商標於類似之商品，侵害其商標權，洵不足為取。
五、從而，被上訴人依商標法第六十一條、第六十六條及第六十八條之規定，請求上
    訴人賠償損害，並負擔費用，將判決書全部內容登報，非有理由。原審除確定部
    分外，判命上訴人應賠償被上訴人一千二百七十八萬九千元及自八十五年九月十
    五日起算之法定遲延利息，暨負擔費用，將判決書全部內容於判決確定後三日內
    ，刊登於中國時報及聯合報全國版之第一版十全版面各一日，並為假執行之宣告
    ，尚有未洽。上訴意旨指摘原判決此部分不當，求予廢棄改判，為有理由。爰由
    本院予以廢棄改判，如主文第二項所示。
六、本件事證已臻明確，兩造其餘之陳述及提出之攻擊防禦方法，均與判決結果不生
    影響，爰不一一審酌，附此敘明。
七、據上論結，本件上訴為有理由，依民事訴訟法第四百五十條、第七十八條，判決
    如主文。
中      華      民      國    九十      年      六      月    二十七    日
                                民事第三庭
                                    審判長法  官  張  宗  權
                                          法  官  陳  永  昌
                                          法  官  吳  秀  美
右正本係照原本作成。
如不服本判決，應於收受送達後二十日內向本院提出上訴書狀，其未表明上訴理由者
，應於提出上訴後二十日內向本院補提理由書狀（均須按他造當事人之人數附繕本）
上訴時應提出委任律師或具有律師資格之人之委任狀；委任有律師資格者，另應附具
律師及格證書及釋明委任人與受任人有民事訴訟法第四百六十六條之一第一項但書或
第二項（詳附註）所定關係之釋明文書影本。
中      華      民      國    九十      年      六      月    二十九    日
                                          書記官  常  淑  慧
附註：
民事訴訟法第四百六十六條之一（第一項、第二項）：
對於第二審判決上訴，上訴人應委任律師為訴訟代理人。但上訴人或其法定代理人具
有律師資格者，不在此限。
上訴人之配偶、三親等內之血親、二親等內之姻親，或上訴人為法人、中央或地方機
關時，其所屬專任人員具有律師資格並經法院認為適當者，亦得為第三審訴訟代理人
。


司法院資訊處製作；財團法人民間司法改革基金會備份。
